【裁判字號】    99,簡上,113
【裁判日期】    991130
【裁判案由】    確認和解不存在
【裁判全文】
臺灣桃園地方法院民事判決             99年度簡上字第113號
上  訴  人  陳玉生
被  上訴人  許明春
上列當事人間請求確認和解不存在事件，上訴人對於中華民國99
年5月31日本院中壢簡易庭99年度壢簡字第285號第一審判決提起
上訴，本院於99年11月9日言詞辯論終結，判決如下：
    主  文
上訴駁回。
第二審訴訟費用由上訴人負擔。
    事實及理由
壹、程序方面：
    按確認法律關係之訴，非原告有即受確認判決之法律上利益
    者，不得提起之，民事訴訟法第247 條第1 項前段定有明文
    。又所謂即受確認判決之法律上利益，係指因法律關係之存
    否不明確，致原告在私法上之地位有受侵害之危險，而此項
    危險得以對於被告之確認判決除去之者而言（最高法院42年
    度台上字第1031號判例意旨參照）。查上訴人主張於98年11
    月30日與被上訴人間所成立之和解書（下稱系爭和解書），
    係遭被上訴人詐欺而簽立，故和解關係應不成立等情，為被
    上訴人所否認，則兩造間就上開和解關係是否成立乙節，對
    上訴人而言，其法律地位即有受侵害之危險，且此危險得以
    確認判決除去，故上訴人提起本件確認之訴，應認具有確認
    利益，揆諸前揭規定，應予准許。
貳、實體方面：
一、本件上訴人主張：
  (一)兩造於98年11月18日15時30分許在桃園縣中壢市○○路與慈
    惠三街路口發生車禍後，被上訴人不願將上訴人送至距現場
    只有1 公里多的天晟醫院，卻送至20餘公里外之小診所看病
    ，並與醫生勾結導致誤診，相隔幾日後，上訴人經送天晟醫
    院急救，才發現其左腿骨裂開，須住院開刀。
  (二)被上訴人向其誆稱伊係觀音鄉低收入戶，上訴人才於98年11
    月30日以賠償新台幣（下同）12,000元與被上訴人成立和解
    ，並簽立系爭和解書。詎被上訴人於和解成立後，僅給付其
    8,000 元，亦未將上訴人之機車予以修理，其並未拒收被上
    訴人剩餘之4,000 元。此外，經其調查後，得知被上訴人與
    伊兄弟許明忠共同經營立尚康股份有限公司（下稱立尚康公
    司）及功立實業股份有限公司桃園分公司（下稱功立實業公
    司），被上訴人尚兼該公司之業務專員，並非低收入戶。
  (三)上訴人向訴外人旺旺保險公司（下稱旺旺公司）請求保險理
    賠，旺旺公司則以上訴人已與被上訴人成立和解為由，拒絕
    給付保險金，然因被上訴人嚴重違反系爭和解書，且上訴人
    為年齡81歲之榮民及中低收入戶，現今貧病交集、內心痛苦
    ，故請求撤銷兩造間之和解關係，以便辦理保險理賠。
  (四)上訴人因本件車禍事故支出醫療費用、看護費及交通費等，
    共計花費10餘萬元。
  (五)原審判決被上訴人勝訴，上訴人不服提起上訴，求為判決並
    聲明：
  1.原判決廢棄。
  2.確認兩造間之和解關係不存在。
二、被上訴人則抗辯：
  (一)系爭和解書所載條件是上訴人所開的。伊有給付上訴人8,00
    0 元，其餘4,000 元係因上訴人表示兩造間之和解關係不成
    立而拒收。
  (二)本件車禍發生後，伊送上訴人至黃永輝診所就醫，因該診所
    距事發現場約2 至3 公里，且該診所有骨科、X 光科，事發
    當日有為上訴人照X 光2 至3 張，證明上訴人沒有問題，被
    上訴人與該診所之醫生並不認識，絕無勾結之情事，兩造簽
    立系爭和解書後5 日，上訴人才又前往天晟醫院住院開刀，
    與本件車禍無關。。
  (三)被上訴人有每月領桃園縣中壢市公所中低收入殘障補助3,00
    0 元，然伊從未告知上訴人伊係桃園縣觀音鄉低收入戶。
  (四)答辯聲明：駁回上訴。
三、本院之判斷：
  (一)上訴人主張兩造於98年11月18日15時30分許在桃園縣中壢市
    ○○路與慈惠三街路口發生車禍後，被上訴人將上訴人送至
    黃永輝診所就醫，且上訴人於98年11月30日同意以賠償12,0
    00元與被上訴人成立和解，並簽立系爭和解書等情，業據其
    提出系爭和解書、黃永輝診所診斷證明書、門診收據各1 件
    為證（參見原審卷第7 頁、第15頁），被上訴人對此並不爭
    執，是上訴人此部分主張，自堪信為真實。
  (二)上訴人復主張本件車禍發生後，被上訴人未將上訴人送至距
    現場只有1 公里多的天晟醫院，卻送至20餘公里外之小診所
    看病，並與醫生勾結導致誤診，相隔幾日後，上訴人經送天
    晟醫院急救，才發現其左腿骨裂開，須住院開刀。另被上訴
    人向其誆稱伊係觀音鄉低收入戶，上訴人才於98年11月30日
    與被上訴人成立和解，被上訴人於和解成立後，僅給付其8,
    000 元，亦未將上訴人之機車予以修理。復經上訴人調查後
    ，得知被上訴人與伊兄弟許明忠共同經營立尚康公司及功立
    實業公司，被上訴人尚兼該公司之業務專員，並非低收入戶
    。因被上訴人嚴重違反系爭和解書，且上訴人為年齡81歲之
    榮民及中低收入戶，現今貧病交集、內心痛苦，故請求撤銷
    兩造間之和解關係，以便辦理保險理賠等語，為被上訴人所
    否認，並執前詞置辯。
  1.按當事人互相表示意思一致者，無論其為明示或默示，契約
    即為成立；又稱和解者，謂當事人約定，互相讓步，以終止
    爭執或防止爭執發生之契約；和解有使當事人所拋棄之權利
    消滅及使當事人取得和解契約所訂明權利之效力，民法第15
    3 條第1 項、第736 條及第737 條分別定有明文。次按因被
    詐欺或被脅迫而為意思表示者，表意人得撤銷其意思表示。
    但詐欺係由第三人所為者，以相對人明知其事實或可得而知
    者為限，始得撤銷之，民法第92條第1 項亦有明文。復按「
    民事訴訟如係由原告主張權利者，應先由原告負舉證之責，
    若原告先不能舉證，以證實自己主張之事實為真實，則被告
    就其抗辯事實即令不能舉證，或其所舉證據尚有疵累，亦應
    駁回原告之請求」（最高法院17年上字第917 號判例意旨參
    照）。
  2.經查，本件車禍發生後，兩造係於98年11月30日合意以12,0
    00元之條件成立和解，有系爭和解書1 件在卷可稽（參見原
    審卷第15頁），為兩造所不爭執，是兩造簽立系爭和解書時
    ，並無雙方意思表示不一致之情形，揆諸前開規定，兩造間
    之和解關係即為成立。
  3.次查，縱如上訴人所述其因本件車禍事故支出醫療費用、看
    護費及交通費等，共計花費10餘萬元乙節屬實，然因兩造已
    成立和解，已使其原本所得主張之侵權行為損害賠償請求權
    因拋棄而消滅，自不得就和解條件以外尚有不足之損失再向
    被上訴人為請求，亦不得據此主張該和解關係不存在。
  4.上訴人主張其係因被上訴人誆稱伊為觀音鄉中低收入戶，其
    才同意以上開條件簽立系爭和解書，然被上訴人實際上並非
    低收入戶云云，被上訴人則抗辯伊並未向上訴人告知伊為觀
    音鄉中低收入戶，且系爭和解書所載條件均係上訴人所提出
    等語。本件上訴人主張系爭和解書係遭被上訴人詐欺而簽立
    ，上訴人自應就其被詐欺之事實負舉證之責。上訴人雖提出
    被上訴人之名片及功立實業公司基本資料查詢各1 件（以上
    均為影本）為證（參見原審卷第24頁），充其量僅可認定被
    上訴人並非無業之人，尚無法證明被上訴人有其所述之詐欺
    行為，上訴人復未能提出其他證據以供本院參酌，是上訴人
    此部分主張，自難採信。
  5.上訴人主張兩造成立和解後，被上訴人僅給付其8,000 元，
    亦未將上訴人之機車予以修理，因被上訴人嚴重違反系爭和
    解書，故請求撤銷系爭和解書云云。然查，兩造成立和解後
    ，被上訴人有無依系爭和解書所載內容履行，僅係涉及被上
    訴人有無債務不履行之問題，與已成立之和解契約效力無關
    ，是上訴人之上開主張，亦非可採。
  6.上訴人主張本件車禍發生後，被上訴人未將上訴人送至距現
    場只有1 公里多的天晟醫院，卻送至20餘公里外之小診所看
    病，並與醫生勾結導致誤診，相隔幾日後，上訴人經送天晟
    醫院急救，才發現其左腿骨裂開，須住院開刀云云，被上訴
    人則抗辯本件車禍發生後，伊送上訴人至黃永輝診所就醫，
    因該診所距事發現場約2 至3 公里，且該診所有骨科、X 光
    科，事發當日有為上訴人照X 光2 至3 張，證明上訴人沒有
    問題，被上訴人與該診所之醫生並不認識，絕無勾結之情事
    ，兩造簽立系爭和解書後5 日，上訴人才又前往天晟醫院住
    院開刀，與本件車禍無關等語。經查，依上訴人提出之黃永
    輝診所出具之診斷證明書所示（參見原審卷第7 頁），可知
    上訴人曾於98年11月18日、同月20日、同月25日及99年3 月
    15日前往該診所就醫，參以天晟醫院出具之復健科治療次數
    明細所載（參見原審卷第23頁），上訴人自98年12月4 日起
    至99年4 月26日至天晟醫院治療31次，倘如上訴人所述，被
    上訴人與黃永輝診所之醫生有所勾結導致誤診，則上訴人焉
    有可能在其於天晟醫院復健期間，再度前往該診所就醫，是
    上訴人此舉顯與常理有違。況依黃永輝診所出具之門診收據
    以觀，可知上訴人於當日就診時，該診所有為上訴人照X 光
    3 張，而上訴人對於黃永輝診所對其有何誤診一事復未能舉
    證以實其說，是上訴人之上開主張，委無可採。
四、綜上所述，上訴人之前揭主張均不足採。從而，上訴人請求
    確認兩造間之和解關係不存在，為無理由，不應准許。原審
    為上訴人敗訴之判決，並無不合，上訴意旨指摘原判決不當
    ，求予廢棄改判，為無理由，應予駁回。
五、本件事證已臻明確，兩造其餘主張、陳述並所提證據，經本
    院斟酌後，認均與本件之結論無礙，爰不一一論列，附此敘
    明。
六、據上論結，本件上訴為無理由，依民事訴訟法第436 條之1
    第3項 、第449 條第1 項、第78條，判決如主文。
中    華    民    國    99    年    11    月    30    日
                   民事第一庭  審判長法  官  郭琇玲
                                     法  官  郭俊德
                                     法  官  林哲賢
以上正本證明與原本無異
本判決不得上訴。
中    華    民    國    99    年    11    月    30    日
                                     書記官  陳佳彬

司法院資訊處製作；財團法人民間司法改革基金會備份。
